臺灣新北地方法院民事裁定  
111年度事聲字第80號
異  議  人  易文國  
相  對  人  楊垂貞  

上列當事人間聲請支付命令事件，異議人對於民國111年10月17
日本院司法事務官所為111年度司促字第28481號民事裁定提出異
議，本院裁定如下：
    主  文
異議駁回。
    理  由
一、按當事人對於司法事務官處理事件所為之終局處分，得於處
    分送達後10日之不變期間內，以書狀向司法事務官提出異議
    。司法事務官認前項異議有理由時，應另為適當之處分；認
    異議為無理由者，應送請法院裁定之。法院認第1項之異議
    為有理由時，應為適當之裁定；認異議為無理由者，應以裁
    定駁回之，民事訴訟法第240條之4第1項本文、第2項、第3 
    項分別定有明文。本件異議人就本院司法事務官於民國111
    年10月17日以111年度司促字第28481號所為駁回支付命聲請
    之裁定，聲明不服而提出異議，司法事務官認其異議無理由
    而送請本院裁定，核與上開條文規定及意旨相符，先予敘明
    。
二、異議意旨略以：異議人與相對人於103年6月27日簽立夫妻雙
    方協議書（下稱系爭協議書）第3條約定時，相對人與前夫
    所生女兒還在越南念國中（西元1999年12月生），聲請人與
    相對人估計正常情況下將於110年6月底前在越南的大學畢業
    ，固定給付安家費新臺幣（下同）2萬5,000元之期限為110
    年6月底止，原裁定誤解該條文之本意，置明白約定「期限
    」之當事本意於不顧，而固執於括弧內「大學畢業止」，要
    求聲請人提出法院未必看得懂之越文畢業證書，衍生確認證
    書真偽案件，致原期待簡易迅速之程序反較繁雜。又系爭協
    議書第4條每月安家費並非本件請求標的，相對人於106年2
    月離家出走，同時取走150萬元，此為本件請求標的。相對
    人女兒於系爭協議書簽訂時為國中三年級，不知能否考上競
    爭激烈的越南大學，如果考不上大學，豈非逾越系爭協議書
    所約定之期限即110年6月底，則聲請人存放在越南的150萬
    元是否永遠無法取回？相對人女兒已經23歲，一般依年齡推
    算已足以釋明等語。
三、按支付命令之聲請，債權人就其請求應釋明之；支付命令之
    聲請，不合於第508條至第511條之規定，或依聲請之意旨認
    債權人之請求為無理由者，法院應以裁定駁回之，民事訴訟
    法第511條第2項、第513條第1項前段分別定有明文。再按釋
    明事實上之主張者，得用可使法院信其主張為真實之一切證
    據，但依證據之性質不能即時調查者，不在此限，民事訴訟
    法第284條亦有明文；所謂因釋明而應提出之能即時調查之
    證據，係指當事人於釋明其事實上之主張時，應同時提出可
    供法院得隨時進行調查之證據而言，故當事人如未同時提出
    供釋明用之證據，法院自無裁定限期命其補正之必要。
四、經查：
　㈠異議人主張其在越南存放150萬元，依系爭協議書第3條約定
    ，相對人取得我國身分證後，該150萬元歸屬聲請人，然相
    對人將該150萬元侵吞，其依系爭協議書第3條約定得請求相
    對人返還150萬元，並聲請對相對人核發支付命令等語，雖
    據其提出系爭協議書以為釋明。然觀諸系爭協議書第3條記
    載：「男方續存越南之金錢，為男方往後對女方之安全保障
    ，金錢之數額約在台幣壹佰伍拾萬元左右，但當女方取得身
    分證，此續存在越南的金額得歸男方權益，不得再要求男方
    做任何承諾。（壹佰伍拾萬存放在越南直到chuwiu大學畢業
    為止，要不要拿回是男方的權力，女方不得再要求。）」，
    可知聲請人之150萬元須存放至相對人女兒大學畢業，方可
    決定是否取回，則聲請人自有就相對人女兒業已大學畢業乙
    情提出釋明。惟聲請人經原審命其補正後，提出補正狀表示
    無從得知相對人女兒有無大學畢業等語，仍未就其形式上已
    符合依系爭協議書第3條約定向相對人取回150萬元之要件予
    乙釋明，則原裁定駁回異議人之支付命令聲請，於法並無相
    違。
　㈡異議人雖稱相對人女兒於正常情況下估計將於110年6月底前
    大學畢業，雙方並協議安家費每月2萬5,000元之期限為110
    年6月底止，相對人應於110年6月返還150萬元之期限已經屆
    至，異議人自可請求相對人履行協議云云。然系爭協議書第
    4條固約定：「男方續保障給女方每月安家費新台幣貳萬伍
    仟元整，一直至民國110年6月底止（也就是女方女兒大學畢
    業止）」，記載異議人給付安家費期限至「110年6月底止」
    即相對人女兒大學畢業止，或有將安家費給付期限明定至11
    0年6月底為止之意思，惟系爭協議書第3條並未有明確期限
    即「110年6月底止」之記載，僅有約定150萬元存放至相對
    人女兒大學畢業為止，則系爭協議書第3條得否與第4條約定
    作相同期限之解釋，尚需解釋當事人締約時之真意，而無從
    形式上判斷得知。況倘若雙方簽訂系爭協議書時之真意，乃
    以相對人女兒於正常情況下大學畢業時點為期限，而不論相
    對人女兒是否就讀大學、大學有無畢業或何時畢業，則系爭
    協議書第3條逕自載明返還期限為110年6月底止即可，實無
    庸約定異議人需將150萬元存放至「相對人女兒大學畢業為
    止」，反而衍生契約文意解釋之爭議，故異議人前開主張，
    尚難認就系爭協議書第3條請求返還150萬元之要件已為釋明
    。又異議人雖稱倘若其就相對人女兒是否大學畢業必須釋明
    ，反而使原期待簡易迅速之程序更為繁雜云云，然督促程序
    係在使數量明確且無訟爭性之債權得以迅速、簡易確定，尚
    非因此豁免債權人釋明之責，故異議人前開主張，並無可採
    。是以，原審駁回異議人之支付命令聲請，核無違誤，異議
    人指摘原裁定不當，為無理由，應予駁回。另就司法事務官
    所為駁回支付命令之處分，依上開民事訴訟法第240條之4規
    定，當事人雖得提起異議，該異議並由該司法事務官所屬一
    審法院獨任法官審理該異議事件，惟對於第一審所為之裁定
    ，因民事訴訟法第513條第2項規定不得聲明不服，自不得向
    第二審法院提起抗告（司法院秘台廳二字第0980006307號函
    參照），故本裁定依法不得抗告，併予敘明。
五、據上論結，本件異議為無理由，依民事訴訟法第240條之4第
    3 項後段，裁定如主文。　
中　　華　　民　　國　　111 　年　　11　　月　　30　　日
                民事第四庭    法　官　莊佩頴

以上正本係照原本作成
不得抗告
中　　華　　民　　國　　111 　年　　11　　月　　30　　日
                              書記官　李瑞芝